【裁判字號】    88,重上,249
【裁判日期】    890314
【裁判案由】    損害賠償
【裁判全文】
臺灣高等法院民事判決  八十八年度重上字第二四九號
      上  訴  人  台灣糖業股份有限公司
      法定代理人  錢秉才
      訴訟代理人  陳文雄律師
                  鍾儀婷律師
      被  上訴人  吳新溪即新龍企業商行     住桃園縣中壢巿內定里下內壢八一號
                  甲○○      .
      共      同
      訴訟代理人  林清漢律師
右當事人間損害賠償事件，上訴人對於中華民國八十八年三月十日臺灣桃園地方法院
八十五年度重訴字第二五三號第一審判決提起上訴，本院判決如左：
      主      文
上訴駁回。
第二審訴訟費用由上訴人負擔。
      事      實
甲、上訴人方面：
一、聲明：求為判決：
    (一)原判決廢棄。
    (二)被上訴人吳新溪應給付上訴人新台幣（下同）捌佰貳拾萬伍仟貳佰捌拾參元及
      自民國（下同）八十五年九月一日支付命令繕本送達被上訴人吳新溪之翌日起
      至清償日止按年息百分之五計算之利息，如對其強制執行無效果，由被上訴人
      甲○○給付之。
    (三)第一、二審訴訟費用由被上訴人負擔。
    (四)願供擔保請准宣告假執行。
二、陳述：除與原判決記載者相同予以引用外，補稱：
    (一)協調結果無拘束力。協調內容第一條無請求權行使之「停止條件」問題。
    (二)「廠商往來對帳單」係上訴人與各供銷單位計算貨款依據，非出貨數量唯一證
      明。銷貨憑證（發貨通知單）上「分批實收數」及送貨憑證（統一發票）可證
      明出貨量及發貨量。
    (三)原審已提出送貨憑證及銷貨憑證，對銷貨帳及進貨帳核算及由會計師公正查核
      完成估算，已盡舉證責任。不對帳可歸責被上訴人。
    (四)被上訴人主張實際出貨數高於發貨通知書所載數量，應負舉證責任。
    (五)保證人甲○○保證期限至八十三年六月三十日。
三、證據：與原判決記載相同者予以引用外，補陳流程圖。
乙、被上訴人方面：
一、聲明：
    (一)上訴駁回。
    (二)第二審訴訟費用由上訴人負擔。
二、陳述：與原判決記載者相同予以引用之。
    (一)否認上訴人所提單據之真正。送貨憑證（統一發票）及銷貨憑證（發貨通知書
      ）係同一單據，皆為被上訴人進貨單據，無法計算貨品差異。
    (二)會計師未核對往來對帳單及領款通知書。
三、證據：與原判決記載者相同予以引用。
      理      由
一、上訴人起訴主張：被上訴人吳新溪即新龍企業商行（以下稱吳新溪）自民國八十
    年七月一日起即與伊公司訂立軍公教福利品運銷合約（以下稱運銷合約），負責
    代理運送桃園地區之福利總處、全聯社等各供銷單位。並約定吳新溪必須於每月
    十五日前，將上月份各銷貨單位福利品進貨憑單、福利品廠商貨款往來對帳單及
    領款通知單寄予公司作為結帳憑證。差異部分應開具即期支票交付予伊公司。詎
    被上訴人藉代理運送之便，竟連續將提領運送之部分福利品侵占入己，拒不依約
    按月將提貨與送貨間之差異金額開票支付予伊，計自八十一年一月份起至八十四
    年六月三十日止，被上訴人共積欠貨品差額一千零一十萬八千一百四十九元，經
    會帳後，減去被上訴人吳新溪認為有疑義之金額，被上訴人尚欠八百二十萬五千
    二百八十三元。又被上訴人甲○○為被上訴人吳新溪之連帶保證人。為此依運銷
    合約，保證契約及侵權行為之法律關係，求為判決如原判決訴之聲明所示。被上
    訴人則以：上訴人將非實際由伊代送之帳目列入伊之帳目，上訴人所提八十一年
    一月至八十四年六月之庫存明細表不實。又上訴人所提送貨憑證即統一發票與銷
    貨憑證即發貨通知單皆為伊向上訴人進貨之單據，並未提出無公教人員生活必需
    品往來對帳及領款通知單，無法計算貨品之差異，及給付差異之金額。另被上訴
    人吳新溪亦曾於八十四年七月十九日與上訴人達成如下協議：「對帳單、銷貨帳
    及進貨帳於十五天內由上訴人收齊正本，並核對完送被上訴人吳新溪覆核」，上
    訴人自始未將對帳單予被上訴人核對，其行使權利之條件尚未成就。再者，上訴
    人對主債務人之請求已失依據，訴請被上訴人甲○○給付，自屬無理由等語，資
    為抗辯。
二、上訴人主張之事實，固據其提出運銷合約書、續約書函、提貨庫存明細表、統一
    發票、發貨通知單、進貨月報表、支票記錄、庫存金額統計表等影本及會計師查
    核報告書等為證。惟查：
    (一)按民事訴訟如係原告主張權利者，應先由原告負舉證之責，若原告先不能舉證
      ，以證實自己主張之事實為真實，則被告就其抗辯事實即令不能舉證，或其所
      舉證據尚有疵累，亦應駁回原告之請求，最高法院十七年上字第九一七號判例
      可資參照。
    (二)被上訴人吳新溪自八十年七月一日起至八十四年六月三十日止，負責代理運送
      上訴人桃園地區之福利總處、全聯社等各供銷單位。並約定被上訴人吳新溪必
      須於每月十五日前，將上月份各銷單單位福利品進貨憑單、福利品廠商貨款往
      來對帳單及領款通知單寄上訴人作為結帳憑證，及被上訴人甲○○對於被上訴
      人吳新溪於八十三年六月三十日以前與上訴人間因運銷合約所生之債務負保證
      責任等情，為兩造所不爭執。
    (三)依被上訴人吳新溪與上訴人營業處新竹營業所所訂之運銷合約書及續約第四條
      約定，「乙方（即被上訴人吳新溪）必須於每月十五日以前，將上月份各銷貨
      單立福利品進貨憑單、福利品廠商貨款往來對帳單及領款通知單寄甲方（即上
      訴人新竹營業所）作為結帳憑證，差異部分應開具即期支票，交付甲方，不得
      藉故拖延。」（見原審卷第七頁），是依該約定，上訴人僅得請求被上訴人吳
      新溪「於每月十五日以前，將上月份各銷貨單立福利品進貨憑單、福利品廠商
      貨款往來對帳單及領款通知單寄甲方（即上訴人新竹營業所）作為結帳憑證，
      差異部分應開具即期支票，交付甲方」，即差異部分究竟若干，仍待上訴人收
      齊對帳單、銷貨帳及進貨帳等資料核對後，始得算出，而上訴人迄未能收齊並
      提出對帳單，為其所不爭執，乃上訴人未於核對上開資料前，即依此約定，訴
      請求被上訴人給付自八十一年一月份起至八十四年六月三十日止之貨品差額，
      自非正當，尚難准許。
    (四)又依上訴人與被上訴人吳新溪於八十四年七月十九日所開對帳協調會，亦曾達
      成協議：「1.對帳單、銷貨帳及進貨帳於十五天內由上訴人收齊正本，並核對
      完送新龍（即被上訴人吳新溪）覆核。2.原交支票六張共六百一十三萬三千二
      百元正退還新龍，分十二個月十二張分攤開立，上訴人於八月三十一日起每月
      月底各提示乙張，對帳單正本未提示新龍公司核對清楚之前，支票不得提兌。
      」（見原審卷第六六頁），亦堪認定前揭合約書第四條之真義，關於差異部分
      之請求，需待上訴人收齊對帳單、銷貨帳及進貨帳等資料核對算出後，始得為
      之。
    (五)嗣上訴人固委由會計師就被上訴人吳新溪自八十一年一月一日至八十四年六月
      三十日積欠商品存貨應收帳款明細表，依一般公認審計準則，採用必要之查核
      程序，包括各項會計記錄之抽查在內，予以查核，並提出查核報告書為證。惟
      證人徐宏到庭證稱，其抽查之比例為六成等語，並未核對客戶往來對帳單（見
      原審卷第一０四頁），足見該項查核報告書仍與前揭合約書、協調會之協議內
      容「對帳單、銷貨帳及進貨帳於十五天內由原告收齊正本，並核對完送新龍（
      即被上訴人吳新溪）覆核」等語相去甚遠，是上開會計師之查核報告書，自不
      足證明自八十一年一月份起至八十四年六月三十日止，被上訴人吳新溪積欠之
      貨品差額為八百二十萬五千二百八十三元。
三、上訴人雖謂協調結果無拘束力，並無所謂停止條件未成就之問題云云。惟查上開
    協調結果，為兩造所不爭執，自有拘束力。並適足證明前揭合約第四條之真意。
    上訴人前開主張，自非可採。上訴人又以其已提出銷貨憑證（發貨通知單）及送
    貨憑證（統一發票）、庫存明細表，足證出貨量及銷貨量，雙方並已會算清楚云
    云。但為被上訴人否認其真正。經查，上訴人所提之上開憑證及證物，僅片面記
    載被上訴人吳新溪向上訴人進貨之憑證（但為被上訴人否認）。至於被上訴人實
    際出貨予各經銷戶之數量，即往來對帳單及上訴人收取貨款單則付闕如，未據上
    訴人提出，自無從確實計算出物品差異之差額。上訴人謂已結算清楚，依合約第
    四條之規定據以請求云云，亦不足採。
四、此外上訴人復未能舉證證明被上訴人吳新溪有何侵占之侵權行為之事實，是其訴
    請被上訴人吳新溪應給付上訴人八百二十萬五千二百八十三元，及自支付命令繕
    本送達被上訴人吳新溪之翌日起至清償日止，按年息百分之五計算之利息，自屬
    無據，尚難准許。又上訴人對被上訴人吳新溪之請求，為無理由，已如前述，則
    上訴人另訴請被上訴人吳新溪之保證人即被上訴人甲○○關於「如對其財產強制
    執行無效果時，由被告甲○○給付之」之部分，即非正當，應予駁回。
五、綜上，上訴人依運銷合約、保證契約及侵權行為之法律關係，提出本訴，即屬無
    據，不應准許。原審為上訴人敗訴之判決，並駁回其假執行之聲請，並無不合。
    上訴意旨指摘原判決不當，求予廢棄改判，為無理由，應予駁回。
六、本件事證已明，兩造其餘之攻擊防禦方法及舉證，於本判決結果，已不生任何影
    響，不另贅論，附此敘明。
七、據上論結，本件上訴為無理由，依民事訴訟法第四百四十九條第一項、第七十八
    條判決如主文。
中      華      民      國    八十九    年      三      月     十四     日
                                      台灣高等法院民事第十庭
                                          審判長法  官  林  敬  修
                                                法  官  黃  騰  耀
                                                法  官  劉  勝  吉
右正本係照原本作成。
如不服本判決，應於收受送達後二十日內向本院提出上訴書狀，其未表明上訴理由者
，應於提出上訴後二十日內向本院補提理由書狀（均須按他造當事人之人數附繕本）
上訴時應提出委任律師或具有律師資格之人之委任狀；委任有律師資格者，另應附具
律師及格證書及釋明委任人與受任人有民事訴訟法第四百六十六條之一第一項但書或
第二項（詳附註）所定關係之釋明文書影本。
中      華      民      國    八十九    年      三      月     十七     日
                                                書記官  李  翠  齡
附註：
民事訴訟法第四百六十六條之一（第一項、第二項）：
對於第二審判決上訴，上訴人應委任律師為訴訟代理人。但上訴人或其法定代理人具
有律師資格者，不在此限。
上訴人之配偶、三親等內之血親、二親等內之姻親，或上訴人為法人、中央或地方機
關時，其所屬專任人員具有律師資格並經法院認為適當者，亦得為第三審訴訟代理人
。


司法院資訊處製作；財團法人民間司法改革基金會備份。
